臺灣高雄地方法院刑事判決　　　　　　 96年度訴更一字第1號
公　訴　人　臺灣板橋地方法院檢察署檢察官
被　　　告　乙○○
上列被告因偽造文書等案件，經檢察官向臺灣板橋地方法院提起
公訴（臺灣板橋地方法院檢察署95年度偵字第4560號），嗣臺灣
板橋地方法院以95年度訴字第1619號判決本件管轄錯誤移送本院
，經臺灣高等法院以95年度上訴字第2729號判決撤銷發回，復經
臺灣板橋地方法院以95年度訴更字第18號判決本件管轄錯誤，移
送本院，本院於準備程序進行中，因被告就被訴事實為有罪之陳
述，經告知簡式審判程序意旨，並聽取公訴人及被告之意見後，
本院合議庭裁定由受命法官獨任依簡式審判程序審理，判決如下
：
    主  文
乙○○連續意圖為自己不法之所有，而侵占對於業務上所持有之
物，處有期徒刑捌月。附表二所示之署名均沒收。
    事  實
一、乙○○前於民國90年間因業務侵占案件，經本院以90年度易
    字第2210號判決判處有期徒刑1 年2 月，緩刑3 年，於91年
    4 月12日確定（不構成累犯）。乙○○自93年起，迄94年6
    月10日止，任職於大家實業有限公司，擔任業務員，負責修
    理、安裝濾水器及收取貨款等業務，係從事業務之人。詎因
    需款花用，於任職期間，基於意圖為自己不法所有之概括犯
    意，自94年1 月29日至同年6 月4 日止，連續於如附表一所
    示之時間內，收受如附表一所示向大家實業有限公司購買及
    修理濾水器之人所繳交之貨款後，以易持有為所有之意思，
    予以侵占入己，合計侵占金額為新臺幣（下同）元。乙○○
    為掩飾侵占附表一編號2 張郁情所繳交貨款費用之犯行，基
    於行使偽造私文書之犯意，未經張郁情之同意，在附表二所
    示之大家廚具實業公司產品服務保證卡上，填寫94年6 月4
    日繳交訂金3,000 元，尚餘15,500元未收取，並冒用張郁情
    之名義，在客戶簽名欄上偽造張郁情之署名，持以向大家實
    業有限公司行使，足生損害於張郁情及大家實業有限公司。
二、案經大家實業有限公司訴請臺灣高雄地方法院檢察署檢察官
    偵查起訴。
    理  由
一、按本件被告乙○○所犯係死刑、無期徒刑、最輕本刑為3 年
    以上有期徒刑以外之罪，其於準備程序就前揭被訴事實為有
    罪之陳述，經受命法官告知簡式審判程序之旨，並聽取其與
    公訴人之意見後，本院認無不得或不宜改依簡式審判程序進
    行之處，爰依刑事訴訟法第273 條之1 第1 項、第284 條之
    1 ，裁定本件由受命法官獨任進行簡式審判程序，合先敘明
    。
二、上開犯罪事實，業據被告乙○○迭於偵查及本院審理時坦承
    不諱，核與大家實業有限公司告訴代理人丙○○指訴之情節
    相符（臺灣板橋地方法院94年度交查字第635 號卷第21頁）
    ，並有客戶蔡曉萍、張郁情、李秀莉、詹碧珍所簽名於其上
    之大家實業有限公司產品服務卡（臺灣板橋地方法院檢察署
    94年度交查字第635 號卷第3 頁、第5 頁、第24頁）各1 張
    、夏鳳娟簽名於其上之大家實業有限公司產品服務卡（上開
    偵查卷第23頁）2 紙、乙○○冒名張郁情之產品服務保證卡
    （上開偵查卷第6 頁）1 份附卷可參，足認被告之自白與事
    實相符，應堪採為認定被告有罪之證據。本件事證明確，被
    告犯行堪以認定，應依法論科。
三、核被告乙○○所為，係犯刑法第336 條第2 項業務侵占罪、
    第216 條、第210 條之行使偽造私文書罪（被告行為後，刑
    法第33條第5 款業於94年2 月2 日修正公布，並自95年7 月
    1 日起施行；修正後刑法第33條第5 款規定「罰金：新臺幣
    1,000 元以上，以百元計算之。」，與修正前刑法第55條第
    5 款規定「罰金：1 元以上。」不同。比較新舊法結果，以
    舊法較有利於行為人，故依刑法第2 條第1項 前段規定，本
    案關於刑法第336 條第2 項業務侵占罪之法定刑罰金部分，
    自應適用行為時之法律即修正前刑法第33條第5 款規定決定
    其罰金部分之法定刑）。其中偽造署名為偽造私文書之部分
    行為，偽造私文書而後行使，偽造之低度行為應為行使之高
    度行為所吸收，均不另論罪。被告先後多次業務侵占犯行，
    時間緊接，所犯罪名構成要件相同，顯係基於概括之犯意為
    之，為連續犯，應依修正前刑法第56條之規定論以一罪，並
    依法加重其刑（被告行為後，94年2 月2 日修正公佈之刑法
    ，業於95年7 月1日 施行，被告行為後業已刪除刑法第56條
    連續犯之規定，被告所犯數次業務侵占犯行，即應論以數罪
    分論併罰，此刪除雖非犯罪構成要件之變更，但顯已影響行
    為人刑罰之法律效果，自屬法律有變更，依新法第2 條第1
    項規定，比較新、舊法結果，仍應適用較有利於被告之行為
    時法律即修正前刑法第56條論以連續犯）。又其所犯行使偽
    造私文書與業務侵占2 罪間，有方法、結果之牽連關係，應
    依修正前刑法第55條後段之規定，從一重之業務侵占罪處斷
    ）修正前刑法第55條關於牽連犯之規定為：「... 犯一罪而
    其方法或結果之行為犯他罪名者，從一重處斷」；而修正後
    之刑法，已刪除牽連犯之規定，則修正後刑法之規定，所犯
    各罪即應依數罪併罰之規定分論併罰。因之比較新舊法規定
    之結果，應以修正前之規定較有利於被告）。爰審酌被告前
    有業務侵占前科，詎仍不知悔改，再次利用在工作上接觸貨
    款之機會，侵占客戶所交予之款項，並偽造客戶之產品服務
    卡以掩飾侵占犯行，足生損害於被冒用人張郁情及大家實業
    有限公司對於帳務管理之正確性，犯罪所生危害非輕，惟念
    及被告事後已將侵占款項全數清償，有大家實業有限公司出
    具之陳報狀1 份在卷可佐，犯後態度良好，尚具悔意等一切
    情狀，量處如主文所示之刑，以示懲儆。被告所偽造之如附
    表二所示文書上各被冒用人之署名，應依刑法第219 條之規
    定宣告沒收之。至該產品服務保證卡已由被告交由大家實業
    有限公司存查，為大家實業有限公司所有，爰不予宣告沒收
    。
據上論斷，應依刑事訴訟法第273 條之1 第1 項、第284 條之1
、第299 條第1 項前段，刑法第2 條第1 項前段、（修正前）第
56條、第336 條第2 項、第216 條、第210 條、第219 條、（修
正前）第55條，刑法施行法第1 條之1 ，判決如主文。
本案經檢察官甲○○到庭執行職務。
中　　華　　民　　國　　96　　年　　7 　　月　　9 　　日
                  鳳山刑事第一庭      法　官  林芳華
以上正本證明與原本無異。
如不服本判決，應於判決送達後10日內，向本院提出上訴狀。
中　　華　　民　　國　　96　　年　　7 　　月　　9 　　日
                                      書記官  黃靖媛
附錄本案論罪科刑法條
刑法第336條第2項
對於業務上所持有之物，犯前條第 1 項之罪者，處 6 月以上
5 年以下有期徒刑，得併科 3 千元以下罰金。
刑法第216條
行使第 210 條至第 215 條之文書者，依偽造、變造文書或登載
不實事項或使登載不實事項之規定處斷。
刑法第210條
偽造、變造私文書，足以生損害於公眾或他人者，處 5 年以下有
期徒刑。
附表一
┌──┬─────┬───┬───┬──────┬─────┐
│編號│產品服務保│客戶  │繳款人│侵占日期    │侵占金額（│
│    │證卡編號  │      │      │            │新臺幣）  │
├──┼─────┼───┼───┼──────┼─────┤
│1   │935181    │蔡曉萍│蔡曉萍│94年2 月4日 │2,000 元  │
├──┼─────┼───┼───┼──────┼─────┤
│2   │3998      │吳金海│張郁情│94年6 月4 日│15,500 元 │
├──┼─────┼───┼───┼──────┼─────┤
│3   │934823    │夏鳳娟│夏鳳娟│94年1 月29日│3,000 元  │
├──┼─────┼───┼───┼──────┼─────┤
│4   │934821    │李秀莉│李秀莉│94年1 月29日│3,500元   │
├──┼─────┼───┼───┼──────┼─────┤
│5   │935022    │詹碧珍│詹碧珍│94年1 月20日│3,000 元  │
└──┴─────┴───┴───┴──────┴─────┘
附表二
┌──┬────┬───┬───┬────┬────────┐
│編號│產品服務│被冒名│偽造時│偽造之文│偽造之署名      │
│    │保證卡編│者    │間    │書      │                │
│    │號      │      │      │        │                │
├──┼────┼───┼───┼────┼────────┤
│1   │3999    │張郁情│94年6 │產品服務│客戶簽名欄「張郁│
│    │        │      │月4日 │保證卡  │情」署名1 枚。  │
└──┴────┴───┴───┴────┴────────┘
